【裁判字號】    97,上易,1063
【裁判日期】    980306
【裁判案由】    竊盜
【裁判全文】
臺灣高等法院高雄分院刑事判決        97年度上易字第1063號
上  訴  人  臺灣高雄地方法院檢察署檢察官
上  訴  人
即  被  告  丙○○
上  訴  人
即  被  告  己○○
上  訴  人
即  被  告  辛○○
上  訴  人
即  被  告  庚○○
上  訴  人
即  被  告  乙○○
上列上訴人因被告竊盜案件，不服臺灣高雄地方法院97年度易字
第877號中華民國97年11月11日第一審判決（起訴案號：臺灣高
雄地方法院檢察署97年度偵字第17114號、第19781號），提起上
訴，本院判決如下：
    主  文
原判決撤銷。
丙○○犯附表編號1 至6 所示結夥攜帶兇器竊盜罪，共陸罪，各
處如附表編號1 至6 所示之刑，應執行有期徒刑貳年。扣案之鐵
鎚、鐮刀各壹支，均沒收。
己○○犯附表編號1 至6 所示結夥攜帶兇器竊盜罪，共陸罪，各
處如附表編號1 至6 所示之刑，應執行有期徒刑壹年拾壹月，緩
刑伍年。扣案之上開鐵鎚、鐮刀各壹支，均沒收。
辛○○犯附表編號1 、2 、6 所示結夥攜帶兇器竊盜罪，共參罪
，各處如附表編號1、2、6 所示之刑，應執行有期徒刑壹年參月
，緩刑肆年。扣案之上開鐵鎚、鐮刀各壹支，均沒收。
庚○○犯附表編號4 至6 所示結夥攜帶兇器竊盜罪，共參罪，各
處如附表編號4 至6 所示之刑，應執行有期徒刑壹年肆月，緩刑
肆年。扣案之上開鐵鎚、鐮刀各壹支，均沒收。
乙○○犯附表編號2 至6 所示結夥攜帶兇器竊盜罪，共伍罪，各
處如附表編號2 至6 所示之刑，應執行有期徒刑貳年陸月。扣案
之上開鐵鎚、鐮刀各壹支，均沒收。
    事  實
一、丙○○、己○○、辛○○、庚○○、乙○○，因缺錢花用，
    竟共同基於意圖為自己不法所有之竊盜犯意聯絡，結夥3 人
    以上，由丙○○駕駛其所有未懸掛車牌、附加吊桿設備之自
    用大貨車，車上並放置丙○○所有、客觀上可供兇器使用之
    鐵鎚、鐮刀各1 支，搭載己○○、辛○○、庚○○、乙○○
    ；或由乙○○自行駕駛其所有不詳車號之自小客車或騎乘己○○所有不詳車號之機車，尾隨丙○○上開自用大貨車，以
    3 至5 人為組合，於附表所示之時間，前往附表所示之地點
    ，以如附表所示之方法，竊取如附表所示之被害人財物（各
    次竊盜犯行之時間、地點、方法、所得財物及行為人，詳如
    附表所示）。嗣於97年6月23日凌晨5時30分許，丙○○、己○○、辛○○、庚○○、乙○○5 人竊得如附表編號6 所示
    之C型鋼鐵圍籬釘1批後，由丙○○駕駛上開自用大貨車搭載
    己○○、辛○○、庚○○沿高雄縣阿蓮鄉石安往崙頂之產業
    道路行駛時，因行跡可疑，為警攔檢而查獲（乙○○則因另
    行騎乘機車，未乘坐丙○○所駕駛之上開自用大貨車，致未
    遭警同時查獲 ），並扣得臺南縣政府所有之C型鋼鐵圍籬釘
    2,560公斤（ 業經臺南縣政府地政處人員戊○○領回）、丙○○向不知情之陳耀宗借用之小型怪手1 輛（業經陳耀宗領
    回）、丙○○所有供渠等竊盜犯罪所用之上開附加吊桿設備
    之自用大貨車1輛及鐵鎚、鐮刀各1支。
二、丙○○、己○○、辛○○、庚○○於97年6 月13日附表編號
    6 之竊盜犯行遭警查獲後，在正式製作警詢筆錄前，均向警
    員坦承渠等所為之前開竊盜犯行：(1)丙○○、己○○於警方
    尚未發覺如附表編號1 至5 所示之竊盜犯行前，主動向警方
    坦承如附表編號1至5所示之竊盜犯行，而願接受裁判；(2)辛○○於警方尚未發覺如附表編號1、2所示之竊盜犯行前，主
    動向警方坦承如附表編號1、2所示之竊盜犯行，而願接受裁
    判；(3)庚○○於警方尚未發覺如附表編號4、5所示之竊盜犯
    行前，主動向警方坦承如附表編號4、5所示之竊盜犯行，而
    願接受裁判。嗣於97年6 月23日，己○○之辯護人徐豐明律
    師具狀陳報乙○○亦涉犯本件竊盜案，97年6 月30日檢察官
    偵查訊問時，丙○○、己○○、辛○○、庚○○亦均供陳乙○○涉犯本件竊盜案，檢察官乃指揮警方於97年7月1日持拘
    票將乙○○拘提到案。
三、案經臺南縣政府、甲○○○訴由高雄縣政府警察局湖內分局
    報請臺灣高雄地方法院檢察署檢察官偵查起訴。
    理  由
壹、證據能力方面：
    按傳聞法則之重要理論依據，在於傳聞證據未經當事人之反
    對詰問予以核實，乃予排斥，惟若當事人已放棄對原供述人
    之反對詰問權，於法院審判時表明同意該等傳聞證據可作為
    證據，基於證據資料愈豐富，愈有助於真實發現之理念，並
    貫徹刑事訴訟法修法加重當事人進行主義之精神，確認當事
    人對於證據能力有處分權之制度，傳聞證據經當事人同意作
    為證據，法院認為適當者，亦得為證據。另當事人於調查證
    據時，對於傳聞證據表示「沒有意見」、「對於證據調查無
    意見」，而未於言詞辯論終結前聲明異議，應視為已有將該
    等傳聞證據採為證據之同意，此刑事訴訟法第159條之5定有
    明文。檢察官及被告於本院準備程序時已表示對於全案傳聞
    證據之證據能力均無意見，且同意作為本案之證據（見本院
    卷第92頁），依刑事訴訟法第159條之5之規定，檢察官及被
    告已同意本案傳聞證據均有證據能力，本院斟酌該等證據並
    非非法取得，亦無證明力明顯過低之情形，是該等證據，均
    得採為證據。
貳、得心證之理由：
一、上訴人即被告（下稱被告）丙○○、己○○、辛○○、庚○○部分：
    訊據被告丙○○、己○○、辛○○、庚○○對上開事實均坦
    承不諱，核與證人戊○○、甲○○○、丁○○、高佳真、徐
    全守證述之情節大致相符，並有秤量傳票、贓物認領保管單
    、交付認領保管單各1紙、地磅代秤單5紙、變賣鐵材紀錄2
    紙及現場照片20張在卷可稽，復有被告丙○○所有之附加吊
    桿設備之自用大貨車1輛、鐵鎚、鐮刀各1支扣案可資佐證。
    綜上所述，被告丙○○、己○○、辛○○、庚○○上開任意
    性之自白有上開證據可佐，核與事實相符，足堪採為論罪科
    刑之憑據，本案事證已臻明確，被告丙○○、己○○、辛○○、庚○○之犯行均堪認定。至被告丙○○、己○○、辛○○雖於本院審理中陳稱：附表編號1竊盜之時間係在下午4、
    5時許，附表編號2竊盜之時間係在下午5、6時許云云。惟查
    ，附表編號1、2竊盜之時間均係在凌晨3、4時許乙節，業據
    被告丙○○、己○○、辛○○迭於警詢、偵查、原審羈押訊
    問、原審準備程序、原審審理及本院準備程序時供陳在卷，
    渠等嗣於本院審理時翻異前詞，顯非實在，不足採信，附此
    敘明。
二、上訴人即被告（下稱被告）乙○○部分：
    訊據被告乙○○固坦承確有於如附表編號2至6所示時間，與
    如附表編號2至6所示之共犯，共同前往如附表編號2至6所示
    地點，以及事後分得如附表編號2至6所示之款項等情，惟矢
    口否認有何加重竊盜犯行。辯稱：我雖有與丙○○等人到附
    表編號2至6所示之地點，但我並沒有到竊盜現場，是丙○○
    他們進去，我只是在外面等丙○○，純粹是要跟丙○○追討
    他欠我的薪資而已，我並沒有參與竊盜行為，也沒有幫忙把
    風；至於大貨車上之鐵鎚、鐮刀，是丙○○從事園藝工作的
    工具，並非兇器；且丙○○等人所搬運如附表編號2至6所示
    之物，應係他人不要的東西云云。經查：
  (一)被告乙○○確有於附表編號2 至6 所示之時間，與附表編號
    2至6所示之共犯，前往附表編號2至6所示地點，以附表編號
    2至6所示之方法，共同竊取附表編號2至6所示被害人之財物
    ，以及事後分得如附表編號2至5所示之款項等情，業據被告
    乙○○於警詢時自陳明確（見97年度偵字第19781號卷第5至
    7頁 ），核與證人即共犯丙○○、己○○、辛○○、庚○○
    於偵查中具結證述之情節，及證人戊○○、丁○○、高佳真
    、徐全守於警詢中證述之情節大致相符，並有秤量傳票、贓
    物認領保管單、交付認領保管單各1紙、地磅代秤單5紙、變
    賣鐵材紀錄2 紙及現場照片20張在卷可稽，復有被告丙○○
    所有之附加吊桿設備之自用大貨車1輛及鐵鎚、鐮刀各1支扣
    案可資佐證。綜上所述，被告乙○○上開任意性之自白有上
    開證據可佐，核與事實相符，足堪採為論罪科刑之憑據，本
    案事證已臻明確，被告乙○○之犯行洵堪認定。
  (二)被告乙○○雖於事後改稱：我並沒有到竊盜現場，是丙○○
    他們進去，我只是在外面等丙○○，是要向丙○○追討他欠
    我的薪資，我並沒有參與竊盜行為，也沒有幫忙把風云云。
    惟查，被告乙○○迭於警詢、偵查、原審及本院準備程序時
    均供陳：確有於附表編號2至6所示之時間，至附表編號2至6
    所示之地點等情，是其事後翻異前詞改稱：並未至竊盜現場
    乙節，顯不足採。衡以本件案發時間均係在凌晨時段，地點
    亦與丙○○住處相距甚遠，倘被告乙○○僅係單純欲向丙○○追討薪資，大可在白天時段，至丙○○住處催討，抑或以
    電話向丙○○催討即可，何須於凌晨時段，跟隨丙○○等人
    ，前往偏僻郊外、人煙罕至之地點，向丙○○催討薪資？其
    所辯顯與常情有違。況證人即共犯丙○○於偵查中證稱：乙○○有參與高鐵站旁之竊盜行為（即附表編號3至6），包括
    被抓到那次，果園那次乙○○也有去（即附表編號2 ），我
    們在偷竊時，乙○○都在離我們偷東西地點約100 公尺的附
    近把風，乙○○知道是要去偷竊等語（見97年度偵字第1711
    4號卷第31至32頁、第71至72頁 ）；核與證人即共犯己○○
    於偵查中證稱：乙○○參與5 次，他都有跟我們一起到現場
    ，他是在吊車旁邊的路口把風等語，證人庚○○於偵查中證
    稱：乙○○有去，他去現場跟我一起顧路口等語相符（見97
    年度偵字第17114號卷第29至31頁、第67至68頁、第74頁 ）
    。足認被告乙○○確有於附表編號2至6所示時、地，於丙○○著手竊取如附表編號2至6所示之財物時，在竊盜地點之路
    口把風甚明。參以被告乙○○於原審審理時亦自承：是丙○○邀我去搬東西等語（見原審卷第164至165頁），益徵其確
    有於附表編號2至6所示之時、地，在丙○○著手竊取被害人
    之財物時，負責在路口把風，而共同參與竊盜犯行，甚為明
    灼，其事後辯稱並未參與把風工作乙節，要不足採。
  (三)被告乙○○復辯稱：我認為丙○○給我的款項，是他還我的
    薪資，並不是參與竊盜行為所得之款項云云。然其於原審審
    理時復自陳：丙○○他們拿東西後，再拿去賣錢，之後在丙○○住處拿給我等語（見原審卷第164 頁），堪認被告乙○○對於丙○○所交付之款項確係變賣贓物所得之款項等情，
    知之甚詳，其謂該款項係丙○○給付之薪資乙節，已難採信
    。且證人即共犯丙○○於原審審理時到庭具結證稱：我之前
    是有欠乙○○薪資，但是有還，雖然時間有拖到，但是我已
    經在本件案發前全部付清等語（見原審卷第152頁），核與
    證人己○○於偵查中證述：乙○○有來跟丙○○要工錢，丙○○有陸續還他等語相符（見97年度偵字第1711 4號卷第72
    頁），足認於本件竊盜犯行前，丙○○業已全數給付積欠被
    告乙○○之薪資甚明。益徵被告乙○○於附表編號2至6所示
    竊盜犯行後，所分得之款項確係變賣贓物所得之款項，被告
    乙○○前開辯解，顯係事後卸責之詞，不足採信。
  (四)被告乙○○又辯稱：附表編號2 至6 所示之物應係廢棄物，
    丙○○告訴我臺南高鐵車站附近那些圍籬釘是廠商不要的東
    西云云。惟查，附表編號2 至6 所示之物，確分屬丁○○、
    臺南縣政府所有之物乙節，業據證人丁○○、戊○○證述綦
    詳（見警卷第52至53頁、第60至61頁）。而證人即共犯丙○○於原審審理時亦明確證稱：我並沒有告訴乙○○說那是營
    造商做到一半不要的東西，要我們去清理，當地是高鐵重劃
    區，四周原本都有籬笆，時間很久了，現在籬笆已經撤走，
    剩下圍籬釘等語（見原審卷第153 頁），足認被告乙○○與
    丙○○等人所搬運如附表編號2 至6 所示之物，確係屬他人
    所有之物甚明。參以，被告乙○○於原審審理時供陳：丙○○他們叫我去幫忙搬那些鐵件，但我覺得那是有人所有的，
    所以我不敢進去等語（見原審卷第164 頁），益徵被告乙○○主觀上知悉附表編號2 至6 所示之物確係他人所有之物甚
    明，是其辯稱該等物品係屬廢棄物乙節，亦無可採。
  (五)至於被告乙○○另辯稱：大貨車上之鐵鎚、鐮刀是園藝植栽
    工具，並不是兇器云云。按刑法第321條第1項第3 款所謂之
    「兇器」，其種類並無限制，凡客觀上足對人之生命、身體
    、安全構成威脅，具有危險性即已足，而不以取出兇器犯之
    為必要，亦不以攜帶之初有持以行兇之意圖為限（最高法院
    79年台上字第5253號判例、94年度台上字第3149號判決意旨
    可資參照）。本件被告乙○○與共犯丙○○、己○○、謝瑞
    龍、庚○○等人用以分別犯附表編號2至6所示各次竊盜犯行
    之鐵鎚、鐮刀各1 支，均為金屬材質，質地堅硬，其中鐮刀
    刀鋒銳利，以上開物品毆擊或持刀刺向人之身體，均足以危
    害他人之生命、身體安全，此乃事理之常，客觀上均屬兇器
    甚明。又被告乙○○等人攜帶上開物品之初，固未有以之行
    兇之意圖，然被告乙○○與共犯丙○○等人既於行竊之時，
    將上開物品置放在自用大貨車上，並以該自用大貨車附加之
    吊桿設備作為竊盜實施之工具，是上開兇器顯係置放在被告
    隨手可取得之處所，衡諸常情，於行竊過程中，若遭事主或
    他人發現，被告等人極易持而行強，對於他人之生命、身體
    安全具有高度危險性，足認被告乙○○等人攜帶上開鐵鎚、
    鐮刀，確有持以行兇之可能，而該當刑法第321條第1項第3
    款之加重條件。被告乙○○前開辯解，要非可採。
  (六)再按共同實施犯罪行為之人，在合同意思範圍以內，各自分
    擔犯罪行為之一部，相互利用他人之行為，以達其犯罪之目
    的者，即應對於全部所發生之結果，共同負責；又正犯、從
    犯之區別，係以其主觀之犯意及客觀之犯行為標準，凡以自
    己犯罪之意思而參與犯罪，無論其所參與者是否犯罪構成要
    件之行為，皆為正犯，其以幫助他人犯罪之意思而參與犯罪
    ，其所參與者，苟係犯罪構成要件之行為，亦為正犯，必以
    幫助他人犯罪之意思而參與犯罪，其所參與者又為犯罪構成
    要件以外之行為，始為從犯（最高法院25年度上字第2253號
    、28年上字第3110號判例意旨可資參照），故行為人所參與
    者雖係犯罪構成要件以外之行為，然如係基於共同行為決意
    ，而與其他共同實施犯罪行為之人，各自分擔犯罪行為之一
    部，縱其所為非屬構成要件行為，亦應對於全部發生之結果
    共同負責，均屬共同正犯。本件被告乙○○就如附表編號2
    至6 所示之竊盜犯行，均係負責把風工作等情，業經認定如
    前。其雖未實際參與竊盜行為之實施，惟其事前主觀上已知
    悉附表編號2至6所示之物均為他人所有之物，復與共犯丙○○等人共同前往案發地點，並於丙○○著手實行竊盜犯行時
    ，於路口把風，事後亦分得贓款等事實，亦如前述。參以，
    被告乙○○於原審審理時供陳：我是因為經濟困難，所以他
    們每次來叫我，我都會去等語（ 見原審卷第165頁）。益徵
    乙○○確係以參與竊盜犯行之意思，而參與把風行為甚明。
    是被告乙○○就附表編號2至6所示各次竊盜犯行，與如附表
    編號2至6所示之共犯間，確有犯意聯絡及行為分擔，縱其所
    分擔之行為係竊盜罪構成要件以外之把風行為，揆諸前開說
    明，仍應對於全部竊盜犯行，與共犯共負共同正犯之責。
  (七)被告乙○○固聲請：(1)勘驗現場(2)重新認定鐵件照片是否生
    鏽(3)傳訊證人丁○○、戊○○、高佳真、徐全守，欲證明所
    有物之歸屬。惟查，附表編號2 所示之物確係被害人丁○○
    所有，附表編號3至6所示之物確係被害人臺南縣政府所有等
    情，業據被害人丁○○及證人戊○○證述明確；而證人高佳
    真係証寰資源回收場之會計，證人徐全守係全惠資源回收場
    之負責人，渠等業於警詢中明確證述係被告丙○○、己○○
    、辛○○、庚○○等人將鐵件等物載運至資源回收場販賣，
    然並無法證明該批鐵件等物究係何人所有。再鐵件縱使生鏽
    ，亦可用作其原先預定之用途，甚或作為廢鐵販售，仍屬有
    價值之財產，並非鐵件一生鏽即可推認係屬廢棄物；且本案
    竊盜犯罪事證已明，業如上述。職是，被告乙○○聲請：(1)
    勘驗現場(2)重新認定鐵件照片是否生鏽(3)傳訊證人丁○○、
    戊○○、高佳真、徐全守，欲證明所有物之歸屬，即無實益
    及必要，併予敘明。
  (八)綜上所述，被告乙○○上開所辯各節，均係避重就輕之詞，
    不足採信，本件事證已臻明確，被告乙○○犯行洵堪認定，
    應予依法論罪科刑。
參、論罪科刑：
一、按刑法第321 條第1 項第3 款所謂之「兇器」，其種類並無
    限制，凡客觀上足對人之生命、身體、安全構成威脅，具有
    危險性即已足，而不以取出兇器犯之為必要，亦不以攜帶之
    初有持以行兇之意圖為限（最高法院79年台上字第5253號判
    例、94年度台上字第3149號判決意旨參照）。本件被告丙○○、己○○、謝瑞龍、庚○○、乙○○用以分別犯附表所示
    各次竊盜犯行之鐵鎚、鐮刀各1 支，均為金屬材質，質地堅
    硬，其中鐮刀刀鋒銳利，以上開物品毆擊或持刀刺向人之身
    體，均足以危害他人之生命、身體安全，此乃事理之常，是
    上開鐵鎚、鐮刀客觀上均屬兇器甚明。又被告丙○○等人攜
    帶上開物品之初，固未有以之行兇之意圖，然其等既於行竊
    時，將上開物品置放在自大貨車上，並以該自用大貨車附加
    之吊桿設備作為竊盜實施之工具，是上開兇器顯係置放在被
    告丙○○等人隨手可取得之處所，衡諸常情，於行竊過程中
    ，若遭事主或他人發現，被告等人極易持而行強，對於他人
    之生命、身體安全具有高度危險性，足認被告丙○○等人攜
    帶上開鐵鎚、鐮刀，確有持以行兇之可能，而該當刑法第32
    1條第1項第3款攜帶兇器竊盜之加重條件。
二、按共同實施犯罪行為之人，在合同意思範圍以內，各自分擔
    犯罪行為之一部，相互利用他人之行為，以達其犯罪之目的
    者，即應對於全部所發生之結果，共同負責；又正犯、從犯
    之區別，係以其主觀之犯意及客觀之犯行為標準，凡以自己
    犯罪之意思而參與犯罪，無論其所參與者是否犯罪構成要件
    之行為，皆為正犯，其以幫助他人犯罪之意思而參與犯罪，
    其所參與者，苟係犯罪構成要件之行為，亦為正犯，必以幫
    助他人犯罪之意思而參與犯罪，其所參與者又為犯罪構成要
    件以外之行為，始為從犯（最高法院25年度上字第2253號、
    28年度上字第3110號判例意旨參照），故行為人所參與者雖
    係犯罪構成要件以外之行為，然如係基於共同行為決意，而
    與其他共同實施犯罪行為之人，各自分擔犯罪行為之一部，
    縱其所為非屬構成要件行為，亦應對於全部發生之結果共同
    負責，均屬共同正犯。本件如附表所載之各次竊盜行為，除
    附表編號1 係由被告丙○○、辛○○共同著手實行竊盜之構
    成要件行為外，其餘各次均係由被告丙○○1人著手為之（
    詳如附表所載）。是被告己○○、辛○○、庚○○、乙○○
    4 人就其等所參與之各次竊盜犯行，除被告辛○○就附表編
    號1 之部分，係共同參與竊盜罪之構成要件行為外，其餘各
    次竊盜犯行均係負責把風工作等情，業經認定如前。被告己○○、辛○○、庚○○、乙○○所參與之各該竊盜犯行，所
    為固非竊盜罪之構成要件行為，惟其等均係以參與竊盜犯行
    之意思，而參與把風行為，最終目的乃在於實現本件竊盜犯
    行，揆諸前開說明，被告己○○、辛○○、庚○○、乙○○
    對於其等所參與之各次竊盜犯行，應與其餘共犯共同負責。
    是核被告丙○○、己○○如附表編號1至6所示之行為，被告
    辛○○如附表編號1、2、6 所示之行為，被告庚○○如附表
    編號4至6所示之行為，被告乙○○如附表編號2至6所示之行
    為，均係犯刑法第321條第1項第3款、第4款之結夥攜帶兇器
    竊盜罪。附表編號1 竊盜犯行部分，被告丙○○、己○○、
    辛○○有犯意聯絡及行為分擔，附表編號2 竊盜犯行部分，
    被告丙○○、己○○、辛○○、乙○○有犯意聯絡及行為分
    擔，附表編號3 竊盜犯行部分，被告丙○○、己○○、乙○○有犯意聯絡及行為分擔，附表編號4 竊盜犯行部分，被告
    丙○○、己○○、庚○○、乙○○有犯意聯絡及行為分擔，
    附表編號5 竊盜犯行部分，被告丙○○、己○○、庚○○、
    乙○○有犯意聯絡及行為分擔，附表編號6 竊盜犯行部分，
    被告丙○○、己○○、辛○○、庚○○、乙○○有犯意聯絡
    及行為分擔，爰均論以共同正犯。又被告丙○○、己○○所
    為如附表編號1至6所示之6 次竊盜犯行，被告辛○○所為如
    附表編號1、2、6所示之3次竊盜犯行，被告庚○○所為如附
    表編號4至6所示之3 次竊盜犯行，被告乙○○所為如附表編
    號2至6所示之5 次竊盜犯行，時間有異，犯意各別，行為互
    殊，爰均予以分論併罰。
三、被告丙○○、己○○、辛○○、庚○○於附表編號6 之竊盜
    犯行遭警查獲後，在正式製作警詢筆錄前，均向警員坦承渠
    等所為之前開竊盜犯行：(1)丙○○、己○○於警方尚未發覺
    如附表編號1至5所示之竊盜犯行前，主動向警方坦承如附表
    編號1至5所示之竊盜犯行，而願接受裁判；(2)辛○○於警方
    尚未發覺如附表編號1、2所示之竊盜犯行前，主動向警方坦
    承如附表編號1、2所示之竊盜犯行，而願接受裁判；(3)庚○○於警方尚未發覺如附表編號4、5所示之竊盜犯行前，主動
    向警方坦承如附表編號4、5所示之竊盜犯行，而願接受裁判
    等情，業據被告丙○○、己○○、辛○○、庚○○陳明在卷
    （見本院卷第124頁 ），足認被告丙○○、己○○就附表編
    號1至5所示之竊盜犯行，被告辛○○就附表編號1、2所示之
    竊盜犯行，被告庚○○就附表編號4、5所示之竊盜犯行，均
    符合刑法第62條前段自首之要件，爰均依法減輕其刑。
四、原審據以論處被告丙○○、己○○、辛○○、庚○○、乙○○罪刑，固非無見。惟查：(一)被告丙○○就附表編號1 至5
    所示之竊盜犯行，被告辛○○就附表編號1 、2 所示之竊盜
    犯行，被告庚○○就附表編號4、5所示之竊盜犯行，均符合
    刑法第62條前段自首之要件，均應依法減輕其刑，業如上述
    。乃原審認僅被告己○○附表編號1至5所示之竊盜犯行符合
    刑法第62條前段之自首減輕要件，未認定被告丙○○、辛○○、庚○○之上開竊盜犯行符合自首減輕要件，尚有未恰。
    (二)查供犯罪所用之物，以屬於犯罪行為人者為限，得沒收之
    ，但有特別規定者，依其規定，刑法第38條第3項、第1項第
    2 款定有明文。另按「刑法關於沒收之規定，除違禁物必須
    沒收外，其餘均採取得科主義，是法院對於供犯罪所用之物
    ，沒收與否，本可自由裁量」、「查船隻並非專供販運私鹽
    之用，原判決於沒收私鹽之外，並將船隻沒收，殊屬不當」
    （最高法院19年度上字第1651號、18年度上字第1427號判例
    意旨參照）。申言之，供犯罪所用之物而屬於犯人所有者，
    除有特別規定外，法院「得」宣告沒收，並非「應」宣告沒
    收，宣告沒收與否仍屬事實審法院得自由裁量之職權，而沒
    收之目的，除在考量能否達到預防犯罪、維護公共利益、公
    共安全之作用外，亦應審酌比例原則及衡平原則，故於職權
    沒收之情形，如犯罪手法、情節尚非十分惡劣、嚴重，犯罪
    所得亦非甚多，如將作為犯罪工具所用而價值甚高之物宣告
    沒收，其裁量權之行使即屬過當。本件扣案之未懸掛車牌附
    加吊桿設備之自用大貨車1 輛，雖係被告丙○○所有供竊盜
    犯罪所用之物，然稽之本件被告丙○○等人之竊盜手法，係
    於凌晨時分，以大貨車上之吊桿設備或小型怪手，將被害人
    之鐵製小型檳榔屋、C 型鋼條、C 型鋼鐵圍籬釘等物吊至大
    貨車上而竊取之，竊盜過程並未持大貨車上之鐵鎚、鐮刀傷
    害他人，而其等竊盜所得分別為2,600元、6,850元、2,035
    元、8,137元、30,035元，總計49,657 元，尚非甚多，且扣
    案之大貨車固係本件竊盜所用之物，然並非係「專供」竊盜
    載運鐵製小型檳榔屋、C 型鋼條、C 型鋼鐵圍籬釘等物之用
    ，倘將價值甚高之扣案大貨車宣告沒收，非僅不能達到預防
    犯罪、維護公共利益、公共安全之目的，亦與比例原則及衡
    平原則有所違悖。職是，原審以扣案未懸掛車牌附加吊桿設
    備之自用大貨車1 輛，係被告丙○○所有供本案竊盜犯行所
    用之物，爰依刑法第38條第1項第2款宣告沒收，其裁量權之
    行使尚屬過當，而有未合。檢察官上訴意旨認被告5 人量刑
    過輕，為無理由，被告丙○○、己○○、辛○○、庚○○、
    乙○○上訴意旨認渠等部分竊盜犯行符合自首減刑要件，及
    原判決量刑過重，則有理由，且原判決復有前揭可議之處，
    即屬無可維持，自應由本院將原判決撤銷改判。
五、審酌被告丙○○、己○○、辛○○、庚○○、乙○○均正值
    青年，竟不思上進以正途賺取金錢，僅因缺錢花用，即駕駛
    大貨車，攜帶鐵鎚及鐮刀，以3至5人為組合，實行如附表所
    示之竊盜犯行，造成被害人財產之損失，所為誠屬非是，惟
    念被告丙○○、己○○、辛○○、庚○○4 人部分竊盜犯行
    符合自首減輕要件，其等犯後坦承全部犯行，並與被害人甲○○○、丁○○、臺南縣政府先後達成和解，分別賠償被害
    人甲○○○15,000元、丁○○10,000元、臺南縣政府47,520
    元，業已填補被害人所受之損害，此有和解書4 紙、調解書
    、和解申請書、臺南縣政府97年9月3日府地開字第09701833
    1號函、臺灣銀行匯出匯款回條聯各1紙在卷可稽（見原審卷
    第72至76頁、第201頁，本院卷第59至61頁、第105 至106頁
    ），足認其等犯後態度良好，尚知悔悟；而被告乙○○係經
    警拘提到案，其所為5 件竊盜犯行均不符合自首減輕要件，
    且其犯後否認全部犯行，亦未與被害人丁○○、臺南縣政府
    達成和解，賠償被害人之損失，足見其尚無悔意；被告丙○○曾因本案遭羈押1個多月（97年6月14日至97年8月5日），
    業已遭受相當時間之羈押教化等情，有臺灣高等法院被告前
    案紀錄表在卷可稽；另考量本案各次竊盜所得財物之價值、
    數量，被告丙○○、己○○、辛○○、庚○○、乙○○在各
    次竊盜犯行中之行為分擔角色及所分得之款項，及其等犯罪
    動機、目的、手段等一切情狀，爰分別量處如附表編號1 至
    6 所示之刑，並分別就被告丙○○、己○○、辛○○、庚○○、乙○○定其等應執行之刑，以資懲儆。
六、又被告己○○、辛○○、庚○○均未曾受有期徒刑以上刑之
    宣告，被告己○○、辛○○曾因本案遭羈押1 個多月（97年
    6 月14日至97年8 月1 日），業已遭受相當時間之羈押教化
    等情，有臺灣高等法院被告前案紀錄表在卷可稽，且被告己○○、辛○○、庚○○犯後坦承全部犯行，並與被害人甲○○○、丁○○、臺南縣政府達成和解，賠償被害人甲○○○
    15,000元、丁○○10,000元、臺南縣政府47,520元等情，業
    如上述，渠等經此偵、審程序及前開刑之宣告，均應知所警
    惕，諒無再犯之虞，本院因認對被告己○○、辛○○、庚○○所處之刑，均以暫不執行為當，爰依刑法第74條第1 項第
    1 款之規定，併予宣告被告己○○緩刑5 年，被告辛○○、
    庚○○緩刑4 年，以啟自新，並勵來茲。至被告丙○○雖亦
    坦承全部犯行，並與被害人甲○○○、丁○○、臺南縣政府
    達成和解，惟被告丙○○於本案6 件竊盜犯行前之97年3 月
    16日，因僱用不知情之宋金財、林慧茹，持客觀上具有危險
    性足供兇器使用之圓鍬及鐵鏟，竊取臺灣糖業股份有限公司
    所有之光臘樹5 棵，經臺灣高雄地方法院以97年度易字第11
    29號判處有期徒刑7 月（尚未確定），此有上開判決書及臺
    灣高等法院被告前案紀錄表在卷可稽，足認被告丙○○於該
    件竊盜犯行之後，不知悛悔、警惕，復為本案6 件竊盜犯行
    ，本院爰認被告丙○○不宜宣告緩刑，附此敘明。
七、扣案之鐵鎚、鐮刀各1 支，係為被告丙○○所有並供其與被
    告己○○、辛○○、庚○○、乙○○於附表編號1至6所示竊
    盜犯行所用之物，本於共同正犯責任共同之法理，爰依刑法
    第38條第1項第2款規定，於被告丙○○、己○○（附表編號
    1 至6）、被告辛○○（附表編號1、2、6）、被告庚○○（
    附表編號4至6）、被告乙○○（附表編號2至6）之主文項下
    宣告沒收。扣案之未懸掛車牌、附加吊桿設備之自用大貨車
    1輛，雖為被告丙○○所有供附表編號1至6所示6件竊盜犯行
    所用之物，惟依比例原則及衡平原則，本院認不宜宣告沒收
    （詳如上述）。至於被告丙○○、己○○、辛○○、庚○○
    、乙○○用以犯附表編號6竊盜犯行之小型怪手1輛，係案外
    人陳耀宗所有，並非被告丙○○、己○○、辛○○、庚○○
    、乙○○所有，且該輛小型怪手業由陳耀宗領回等情，亦據
    被告丙○○供述明確，並有交付認領保管單1紙、照片2張在
    卷可佐，堪認該輛小型怪手確非被告丙○○、己○○、辛○○、庚○○、乙○○所有之物，爰不予宣告沒收。
據上論結，應依刑事訴訟法第369條第1項前段、第364條、第299
條第1 項前段，刑法第28條、第321 條第1 項第3 款、第4 款、
第62條前段、第51條第5 款、第38條第1 項第2 款、第74條第1
項第1款，判決如主文。
本案經檢察官陳國全到庭執行職務。
中    華    民    國    98    年    3     月    6     日
                  刑事第七庭    審判長法  官 莊飛宗
                                      法  官 陳明富
                                      法  官 孫啟強
以上正本證明與原本無異。
本件不得上訴。
中    華    民    國    98    年    3     月    6     日
                                      書記官 黃富美
附錄件判決論罪科刑法條：
刑法第321條：
犯竊盜罪而有左列情形之一者，處6 月以上、5 年以下有期徒刑
：
一、於夜間侵入住宅或有人居住之建築物、船艦或隱匿其內而犯
    之者。
二、毀越門扇、牆垣或其他安全設備而犯之者。
三、攜帶兇器而犯之者。
四、結夥三人以上而犯之者。
五、乘火災、水災或其他災害之際而犯之者。
六、在車站或埠頭而犯之者。
前項之未遂犯罰之。
附表：
┌──┬────┬──────┬────┬────────────┬──────────┐
│編號│案發時間│案發地點    │被害人及│犯案手法及所得          │      主   文       │
│    │        │（民國）    │行為人  │                        │                    │
├──┼────┼──────┼────┼────────────┼──────────┤
│ 1  │97年5 月│高雄縣阿蓮鄉│被害人：│丙○○駕駛其所有、未懸掛│丙○○、己○○、謝瑞│
│    │初某日凌│復安村復安高│甲○○○│車牌附加吊桿設備之自用大│峰犯結夥攜帶兇器竊盜│
│    │晨3 、4 │分105 右16號│        │貨車，搭載己○○、辛○○│罪，各處有期徒刑伍月│
│    │時許    │電桿前農地  │行為人：│，並攜帶丙○○所有客觀上│。扣案之鐵鎚、鐮刀各│
│    │        │            │丙○○  │可供兇器用之鐵鎚、鐮刀各│壹支，均沒收。      │
│    │        │            │己○○  │1 支，前往左揭地點，由黃│                    │
│    │        │            │辛○○  │江池在上開自大貨車旁負責│                    │
│    │        │            │        │把風，丙○○操作大貨車上│                    │
│    │        │            │        │之吊桿設備將甲○○○所有│                    │
│    │        │            │        │置放在左揭地點之鐵製小型│                    │
│    │        │            │        │檳榔屋（重量140 公斤）吊│                    │
│    │        │            │        │離該農地，置放在上開自用│                    │
│    │        │            │        │大貨車，再由辛○○負責捆│                    │
│    │        │            │        │綁，以此方式共同竊取該小│                    │
│    │        │            │        │型檳榔屋。得手後，於97年│                    │
│    │        │            │        │5 月20日，載至址設高雄縣│                    │
│    │        │            │        │阿蓮鄉○路村○路75之13號│                    │
│    │        │            │        │之証寰五金公司，以新臺幣│                    │
│    │        │            │        │（下同）2,600 元之價格，│                    │
│    │        │            │        │售與証寰五金公司，丙○○│                    │
│    │        │            │        │、己○○、辛○○各分得  │                    │
│    │        │            │        │1,866 元、366 元、368 元│                    │
│    │        │            │        │。                      │                    │
├──┼────┼──────┼────┼────────────┼──────────┤
│ 2  │97年5 月│高雄縣路竹鄉│被害人：│丙○○駕駛同前之自用大貨│丙○○、己○○、謝瑞│
│    │中旬某日│新垣段3009地│丁○○  │車，搭載己○○、辛○○，│峰、乙○○犯結夥攜帶│
│    │凌晨3 、│號果園      │        │並攜帶同上之鐵鎚、鐮刀各│兇器竊盜罪，丙○○、│
│    │4 時許  │            │行為人：│1支 ，乙○○則自行駕駛自│己○○、辛○○各處有│
│    │        │            │丙○○  │小客車，前往左揭地點。抵│期徒刑陸月，乙○○處│
│    │        │            │己○○  │達左揭果園後，由己○○、│有期徒刑捌月。扣案之│
│    │        │            │辛○○  │乙○○分別在上開自用大貨│上開鐵鎚、鐮刀各壹支│
│    │        │            │乙○○  │車旁、路口負責把風，由陳│，均沒收。          │
│    │        │            │        │世忠操作大貨車上之吊桿設│                    │
│    │        │            │        │備將丁○○所有置放在左揭│                    │
│    │        │            │        │地點之C 型鋼條1 具（重量│                    │
│    │        │            │        │370 公斤）吊離該果園，置│                    │
│    │        │            │        │放在上開自用大貨車，謝瑞│                    │
│    │        │            │        │峰負責捆綁，以此方式共同│                    │
│    │        │            │        │竊取該具C 型鋼條。得手後│                    │
│    │        │            │        │，於97年5 月22日，載至上│                    │
│    │        │            │        │址証寰五金公司，以6,850 │                    │
│    │        │            │        │元之價格，售與証寰五金公│                    │
│    │        │            │        │司，丙○○、己○○、謝瑞│                    │
│    │        │            │        │峰及乙○○各分得2,837 元│                    │
│    │        │            │        │、1,337 元、1,338 元、  │                    │
│    │        │            │        │1,338 元。              │                    │
├──┼────┼──────┼────┼────────────┼──────────┤
│ 3  │97年5 月│臺南縣歸仁鄉│被害人：│丙○○駕駛同前之自用大貨│丙○○、己○○、施吉│
│    │中旬某日│高鐵臺南車站│臺南縣政│車，搭載己○○、乙○○，│峰犯結夥攜帶兇器竊盜│
│    │凌晨4 時│特定區高發三│府      │並攜帶同上之鐵鎚、鐮刀各│罪，丙○○、己○○各│
│    │許      │路與歸仁九路│        │1支 ，前往左揭地點。抵達│處有期徒刑伍月，施吉│
│    │        │周遭        │行為人：│該地點後，由己○○、施吉│峰處有期徒刑柒月。扣│
│    │        │            │丙○○  │峰負責把風，丙○○操作大│案之上開鐵鎚、鐮刀各│
│    │        │            │己○○  │貨車上之吊桿設備將臺南縣│壹支，均沒收。      │
│    │        │            │乙○○  │政府所有置放在左揭地點之│                    │
│    │        │            │        │C 型鋼鐵圍籬釘1 批（重量│                    │
│    │        │            │        │110 公斤）吊離地面，置放│                    │
│    │        │            │        │在上開自用大貨車，以此方│                    │
│    │        │            │        │式共同竊取該批C 型鋼鐵圍│                    │
│    │        │            │        │籬釘。得手後，復於97年5 │                    │
│    │        │            │        │月27日，載至上址証寰五金│                    │
│    │        │            │        │公司，以2,035 元之價格，│                    │
│    │        │            │        │售與証寰五金公司，丙○○│                    │
│    │        │            │        │、己○○、乙○○各分得  │                    │
│    │        │            │        │1,000 元、500 元、535 元│                    │
│    │        │            │        │。                      │                    │
├──┼────┼──────┼────┼────────────┼──────────┤
│ 4  │97年5 月│臺南縣歸仁鄉│被害人：│丙○○駕駛同前之自用大貨│丙○○、己○○、廖世│
│    │下旬某日│高鐵臺南車站│臺南縣政│車，搭載己○○、庚○○、│龍、乙○○犯結夥攜帶│
│    │凌晨3 、│特定區高發三│府      │乙○○，並攜帶同上之鐵鎚│兇器竊盜罪，丙○○、│
│    │4 時許  │路與歸仁九路│        │、鐮刀各1 支，前往左揭地│己○○、庚○○各處有│
│    │        │周遭        │行為人：│點。抵達該地點後，由黃江│期徒刑陸月，乙○○處│
│    │        │            │丙○○  │池、庚○○、乙○○分別在│有期徒刑捌月。扣案之│
│    │        │            │己○○  │該自用大貨車旁及路口負責│上開鐵鎚、鐮刀各壹支│
│    │        │            │庚○○  │把風，由丙○○操作大貨車│，均沒收。          │
│    │        │            │乙○○  │上之吊桿設備將臺南縣政府│                    │
│    │        │            │        │所有置放在左揭地點之C 型│                    │
│    │        │            │        │鋼鐵圍籬釘1 批（重量465 │                    │
│    │        │            │        │公斤）吊離地面，置放在上│                    │
│    │        │            │        │開自用大貨車，以此方式共│                    │
│    │        │            │        │同竊取該批C 型鋼鐵圍籬釘│                    │
│    │        │            │        │。得手後，於97年5 月30日│                    │
│    │        │            │        │，載至址設高雄縣阿蓮鄉中│                    │
│    │        │            │        │山路481 號之全惠資源回收│                    │
│    │        │            │        │場（負責人徐全守），以  │                    │
│    │        │            │        │8,137 元之價格，售與徐全│                    │
│    │        │            │        │守，丙○○、己○○、廖世│                    │
│    │        │            │        │龍、乙○○各分得3,534 元│                    │
│    │        │            │        │、1,534 元、1,534 元、  │                    │
│    │        │            │        │1,535元。               │                    │
├──┼────┼──────┼────┼────────────┼──────────┤
│ 5  │97年6 月│臺南縣歸仁鄉│被害人：│丙○○駕駛同前之自用大貨│丙○○、己○○、廖世│
│    │初某日凌│高鐵臺南車站│臺南縣政│車，搭載己○○、庚○○、│龍、乙○○犯結夥攜帶│
│    │晨3 、4 │特定區高發三│府      │乙○○，並攜帶同上之鐵鎚│兇器竊盜罪，丙○○、│
│    │時許    │路與歸仁九路│        │、鐮刀各1 支，前往左揭地│己○○、庚○○各處有│
│    │        │周遭        │行為人：│點。以同上開編號4 所載之│期徒刑柒月，乙○○處│
│    │        │            │丙○○  │方式，共同竊取臺南縣政府│有期徒刑玖月。扣案之│
│    │        │            │己○○  │所有之C 型鋼鐵圍籬釘1 批│上開鐵鎚、鐮刀各壹支│
│    │        │            │庚○○  │（重量1550公斤）。得手後│，均沒收。          │
│    │        │            │乙○○  │，於97年6 月3 日、同年月│                    │
│    │        │            │        │7 日，分2 次載至上開証寰│                    │
│    │        │            │        │五金公司，先後以7,220 元│                    │
│    │        │            │        │（重量380 公斤）、22,815│                    │
│    │        │            │        │元（重量1170公斤）之價格│                    │
│    │        │            │        │，售與証寰五金公司，總計│                    │
│    │        │            │        │得款30,035元，丙○○、黃│                    │
│    │        │            │        │江池、乙○○各分得10,508│                    │
│    │        │            │        │元、6,508 元、13,019元，│                    │
│    │        │            │        │庚○○則未分得款項。    │                    │
├──┼────┼──────┼────┼────────────┼──────────┤
│ 6  │97年6 月│臺南縣歸仁鄉│被害人：│丙○○事前先向其不知情之│丙○○、己○○、謝瑞│
│    │13日凌晨│高鐵臺南車站│臺南縣政│叔父陳耀宗借用型號MM35號│峰、庚○○、乙○○犯│
│    │4 時30分│特定區高發三│府      │之小型怪手1 輛，於左揭時│結夥攜帶兇器竊盜罪，│
│    │許      │路與歸仁九路│        │間，駕駛該自用大貨車附載│丙○○、己○○、謝瑞│
│    │        │周遭        │行為人：│上開小型怪手1 輛，搭載黃│峰、庚○○各處有期徒│
│    │        │            │丙○○  │江池、廖世能、辛○○，並│刑捌月，乙○○處有期│
│    │        │            │己○○  │攜帶同上之鐵鎚、鐮刀各1 │徒刑拾月。扣案之上開│
│    │        │            │辛○○  │支，乙○○則騎乘己○○所│鐵鎚、鐮刀各壹支，均│
│    │        │            │庚○○  │有不詳車號之機車1 輛，共│沒收。              │
│    │        │            │乙○○  │同前往左揭地點。抵達該地│                    │
│    │        │            │        │點後，由庚○○、乙○○在│                    │
│    │        │            │        │路口把風，己○○、辛○○│                    │
│    │        │            │        │在該自用大貨車旁把風，由│                    │
│    │        │            │        │丙○○負責駕駛該小型怪手│                    │
│    │        │            │        │將臺南縣政府所有置放在左│                    │
│    │        │            │        │揭地點之C 型鋼鐵圍籬釘1 │                    │
│    │        │            │        │批（重量2560公斤）自地面│                    │
│    │        │            │        │拔起，再操作自大貨車上之│                    │
│    │        │            │        │吊桿設備將該批C 型鋼鐵圍│                    │
│    │        │            │        │籬釘吊離地面，置放在上開│                    │
│    │        │            │        │自大貨車，以此方式共同竊│                    │
│    │        │            │        │取該批C 型鋼鐵圍籬釘。得│                    │
│    │        │            │        │手後，旋即離去現場。    │                    │
└──┴────┴──────┴────┴────────────┴──────────┘


司法院資訊處製作；財團法人民間司法改革基金會備份。
